【裁判字號】    98,易,44
【裁判日期】    980826
【裁判案由】    偽造文書
【裁判全文】
臺灣澎湖地方法院刑事判決                98年度易字第44號
公  訴  人  臺灣澎湖地方法院檢察署檢察官
被      告  乙○○
選任辯護人  許文贊律師
上列被告因偽造文書案件，經檢察官提起公訴（97年度偵字第94
6號），本院判決如下：
    主  文
乙○○無罪。
    理  由
一、公訴意旨略以：被告乙○○係址設澎湖縣馬公市○○街15號
    「玲瓏宮特產行」之實際負責人，同案被告丙○○（另由本
    院為量刑協商判決）則為澎湖縣議會第14屆縣議員（任期自
    民國87年3月1日迄91年2月28日止），澎湖縣議會為補助縣
    議員為議事運作所支出之禮品、餐飲等費用，每位議員每年
    均編列有議事業務管理費，該項下有新臺幣（下同）12萬元
    之會務資料蒐集整理費及7萬元之審查小組工作活動費，該2
    筆費用須縣議員檢附單據，以便核銷，乃被告乙○○為配合
    同案被告丙○○便於領取上開補助款項，明知丙○○未實際
    向「玲瓏宮特產行」購買珊瑚樹、紋石紀念牌等物，竟自89
    年1月7日起至90年6月11日止，連續偽填8張不實收據交予同
    案被告丙○○，丙○○嗣持該等不實收據向澎湖縣議會申請
    核銷，由澎湖縣議會簽發支票支付「玲瓏宮特產行」合計16
    萬元，足以生損害於澎湖縣政府及澎湖縣議會對於預算執行
    及澎湖縣議會掌管文書之正確性，因認被告乙○○連續犯
    刑法第215條業務上登載不實罪。
二、公訴人認被告乙○○犯刑法第215條業務上登載不實罪，
    無非以：同案被告丙○○向澎湖縣議會檢據核銷時所列載之
    收受禮品者即案外人陳文樂等人，均未實際收受紋石紀念牌
    或珊瑚樹，依此可以反推丙○○並未向被告乙○○購買紋石
    紀念牌或珊瑚樹，乃被告乙○○竟開立品名為紋石紀念牌或
    珊瑚樹之收據予丙○○，顯然有業務上不實之登載；又被告
    乙○○所開立之發票每件物品單價為5千至7千元不等，價格
    並不合理；此外，復有澎湖縣議會97年10月8日澎議收總字
    第97001839號函及所附澎湖縣政府核銷收據6張、澎湖縣政
    府付款憑單及澎湖縣政府縣庫支票6張等影本在卷可稽，為
    其主要論據。
三、惟按犯罪事實應依證據認定之，無證據不得推定其犯罪事實
    。又不能證明被告犯罪者，應諭知無罪之判決，刑事訴訟法
    第154條、第301條第1項分別定有明文。
四、訊據被告乙○○堅決否認有何業務上登載不實之犯行，辯稱
    ：伊經營之「玲瓏宮特產行」確實有賣珊瑚樹、紋石紀念牌
    予丙○○，「玲瓏宮特產行」係照實開立收據等語。經查：
（一）被告乙○○與其夫趙善述共同經營之「玲瓏宮特產行」係
      以販售珊瑚、紋石等為業，而同案被告丙○○自89年1月7
      日起至90年6月11日止，確有陸續以5千至7千元不等之價
      格向「玲瓏宮特產行」購買珊瑚樹、紋石紀念牌，「玲瓏
      宮特產行」則據以開立收據之情事，此據證人趙善述、丙
      ○○於本院審理中證述屬實，並有照片數幀附卷可稽（丙
      ○○證稱其購買之價值數千元之珊瑚樹大小約A4紙張大小
      ，並提出照片1張為證，經本院當庭與之比對趙善述提出
      之「玲瓏宮特產行」珊瑚樹實物1株（經本院拍照附卷，
      趙善述證稱該珊瑚樹價值數千元），兩者大小、色澤、根
      部形式等均相當）；參諸證人高照男、歐寶藏、許得冬、
      李瑞財、張緯華、蔡正祥、成露茜、黃明光、盧東海、鄭
      平雄、曾再生於調查站調查中均證稱：有收過丙○○贈送
      之珊瑚樹或石頭（紋石或山形石等）等語，足見同案被告
      丙○○確有實際向「玲瓏宮特產行」購買珊瑚樹、紋石紀
      念牌之事實。「玲瓏宮特產行」既有於上開期間販售珊瑚
      樹、紋石紀念牌予丙○○之事實，則被告乙○○據實開立
      交付收據予丙○○，即難認有何業務上登載不實之犯行。
（二）同案被告丙○○迭於偵查及本院審理中陳稱：伊實際上確
      有向乙○○購買珊瑚樹及紋石紀念牌，但因伊檢據核銷所
      列載之陳文樂等人不適合收受珊瑚樹或紋石紀念牌，伊遂
      改送菸酒等物，伊為簡化報銷流程，方以陳文樂等姓名報
      銷珊瑚樹、紋石或紀念牌，伊確實有購買珊瑚樹及紋石紀
      念牌送給虛列名單以外之人等語，同案被告丙○○既係將
      珊瑚樹及紋石紀念牌致贈虛列名單以外之他人，自不能僅
      以檢據核銷所虛列之陳文樂等人未收受該等物品一情，遽
      以推論同案被告丙○○未向被告乙○○購買珊瑚樹及紋石
      紀念牌，要屬當然。
（三）澎湖縣議會97年10月8日澎議收總字第97001839號函及所
      附澎湖縣政府核銷收據6張、澎湖縣政府付款憑單及澎湖
      縣政府縣庫支票6張等影本，僅足以證明同案被告丙○○
      確有虛報名單核銷之使公務員登載不實之犯行，惟尚難以
      之證明被告乙○○有何偽開收據之情事。
（四）此外，復查無其他積極之證據，足資證明被告乙○○有公
      訴人所指之刑法第215條業務上登載不實犯行，依前開法
      律規定，自應為被告乙○○無罪之諭知。
據上論斷，應依刑事訴訟法第284條之1、第301條第1項，判決如
主文。
本案經檢察官甲○○到庭執行職務。
中    華    民    國    98    年    8     月    26    日
                        刑事庭  法  官  陳順輝
以上正本證明與原本無異。
如不服本判決應於收受判決後10日內向本院提出上訴書狀，並應
敘述具體理由；其未敘述上訴理由者，應於上訴期間屆滿後20日
內向本院補提理由書（均須按他造當事人之人數附繕本）「切勿
逕送上級法院」。
中    華    民    國    98    年    8     月    26    日
                                書記官  王耀煌


司法院資訊處製作；財團法人民間司法改革基金會備份。
